臺灣高雄地方法院刑事判決　　　　　　 100年度易緝字第21號
公　訴　人　臺灣高雄地方法院檢察署檢察官
被　　　告　翁世澤
上列被告因恐嚇取財案件，經檢察官提起公訴（99年度偵字第65
54號），本院判決如下：
    主  文
翁世澤幫助犯恐嚇取財罪，處有期徒刑肆月，如易科罰金，以新
臺幣壹仟元折算壹日。
    事  實
一、翁世澤可預見將其申辦之行動電話門號交予他人使用，可能
    被擄鴿勒贖集團利用作為恐嚇取財之聯絡工具以避免遭警方
    查緝，竟仍基於縱有人持其行動電話門號作為恐嚇取財之犯
    罪工具，亦不違其本意之幫助犯意，於民國98年6 月初某日
    （6 月2 日左右）上午10時許，在高雄市○○區○○路上之
    高雄醫學大學附設中和紀念醫院急診室前，將其向臺灣大哥
    大股份有限公司所申辦之門號0000000000、0000000000號行
    動電話SIM 卡2 張，1 次同時交給真實姓名年籍不詳，綽號
    「和尚」之成年男子使用。而該成年男子及其所屬之擄鴿勒
    贖集團成員即共同基於恐嚇取財之犯意聯絡，使用翁世澤所
    申請之0000000000號、0000000000號行動電話門號，以發送
    簡訊及撥打電話等方式，分別向如附表所示之人恫稱：必須
    匯款指定之金額（金額詳如附表遭恐嚇匯款金額欄所載），
    否則要將擄獲之賽鴿殺掉等語，致如附表所示之人因此心生
    恐懼，而於附表所示之時間，依該集團成員指示，將如附表
    所示金額匯入莊志明（業經本院前於99年9 月21日以99年度
    易字第1466號判決審結）之彰化商業銀行大發分行帳戶（帳
    號：00000000000000號）內，並旋由該集團成員提領一空。
    嗣經如附表所示之人報警處理，始循線查悉上情。
二、案經如附表所示之人訴由新竹市警察局移送臺灣高雄地方法
    院檢察署檢察官偵查起訴。
    理  由
壹、證據能力部分：
    按被告以外之人於審判外之陳述，雖不符刑事訴訟法第159
    條之1 至第159 條之4 之規定，而經當事人於審判程序同意
    作為證據，法院審酌該言詞陳述或書面陳述作成時之情況，
    認為適當者，亦得為證據；當事人、代理人或辯護人於法院
    調查證據時，知有第159 條第1 項不得為證據之情形，而未
    於言詞辯論終結前聲明異議者，視為有前項之同意。刑事訴
    訟法第159 條之5 定有明文。經查，本判決所引用之各項證
    據資料，其屬於被告以外之人於審判外之陳述者，均據本院
    於調查證據程序逐一提示並告以要旨，檢察官、被告均知該
    等證據為被告以外之人之審判外陳述，已表示同意作為證據
    （見院三卷第35頁正面）及未於言詞辯論終結前聲明異議，
    本院審酌上開證據作成時之情況，亦無不當取供等情形，認
    為以之作為本案之證據亦屬適當，依刑事訴訟法第159 條之
    5 規定，應有證據能力。
貳、實體部分：
一、上揭犯罪事實，業據被告翁世澤於本院審理時坦承不諱（見
    院三卷第34頁反面、第35頁正面），核與告訴人彭崑山、陳
    國寶、鄭秀玲、林登貴、黃勇雄、許明昇、鄭永清、張文達
    、郭仁文、李本松、王龍炎、林國財、蔡金柱、王明達、劉
    美玲於警詢中之指訴（見警卷第5 至49頁），參核相符，並
    有頭份鎮農會匯款委託書1 紙（見警卷第62頁）、通聯調閱
    查詢單2 份（見警卷第63至76頁、第80至88頁）、分析嫌疑
    人翁世澤0000000000雙向通聯、通話次數資料1 份（見警卷
    第77至79頁）、通聯調閱查詢單6 份（見警卷第89至91頁、
    第94至96頁、第98、102 、103 、108 、111 、112 頁）、
    彰化銀行大發分行98年11月2 日函及隨函所附彰化銀行客戶
    基本資料查詢、被告莊志明身份證正反面影本、存摺存款-
    交易明細查詢1 份（見警卷第115 至120 頁）、彰化商業銀
    行大發分行99年4 月7 日函及隨函所附存摺存款帳號資料、
    交易明細查詢1 份（見偵卷第23至25頁）、台灣大哥大股份
    有限公司99年1 月13日、4 月27日書函及隨函檢附之資料在
    卷可稽（見警卷第131 至136 頁、偵卷第35至40頁）。又按
    以現今一般人前往電信公司申辦門號使用並非難事，收費標
    準亦未因人而異，如非供作不法使用，應無另取得他人電話
    門號，而不以自己名義使用之必要。又行動電話門號事關個
    人隱私權益之保障，其專屬性甚高，若非與本人有密切親誼
    關係，難認有何理由可自由流通使用該行動門號，一般人均
    有妥為保管及防止他人任意使用之認識，且縱有特殊情況偶
    需交付個人行動電話予他人使用，亦必會瞭解他人使用電話
    之用途及合理性始行提供，參以坊間報章雜誌及新聞媒體，
    對於擄鴿勒贖集團以擄鴿勒贖方式對鴿主勒贖金錢及擄鴿勒
    贖集團經常使用他人之行動電話門號，以隱匿渠等恐嚇取財
    犯罪之不法行徑，規避檢警等執法人員之查緝，類此在社會
    上層出不窮之案件，亦迭經報導及再三披露，被告乃成年人
    ，並有高職畢業之智識程度，自能預見將行動電話門號提供
    給不認識之他人即綽號「和尚」之成年男子，有可能遭該男
    子所屬之擄鴿勒贖集團以之作為恐嚇取財等財產犯罪之犯罪
    工具，被告竟仍提供給他人使用，足認被告確有幫助他人實
    施恐嚇取財犯罪之不確定故意甚明。綜上，本案事證明確，
    被告有事實欄所載犯行堪以認定，應依法論科。
二、按刑法上之幫助犯，係對於犯罪與正犯有共同之認識，而以
    幫助之意思，對於正犯資以助力，而未參與實施犯罪之行為
    者而言。是以，如未參與實施犯罪構成要件之行為，且係出
    於幫助之意思提供助力，即屬幫助犯，而非共同正犯。查被
    告基於幫助之意思，提供其行動電話門號SIM 卡2 張給綽號
    「和尚」之成年男子使用之行為，雖然使該男子所屬擄鴿勒
    贖集團成員得基於恐嚇取財之犯意，向如附表所示之人恐嚇
    取財，並以被告所提供之上開行動電話門號作為聯絡之犯罪
    工具，規避檢警機關之追緝，然被告提供其行動電話門號SI
    M 卡2 張供他人使用之行為，並不等同於向如附表所示之人
    施以恐嚇取財犯行之構成要件行為，且亦無證據證明被告有
    參與恐嚇取財犯行之構成要件行為，衡諸前揭說明，自應論
    以幫助犯。是核被告所為，係犯刑法第30條第1 項、第346
    條第1 項之幫助恐嚇取財罪。又被告係1 次同時把行動電話
    門號SIM 卡2 張交給綽號「和尚」之成年男子，業據被告於
    本院審理時供述明確在卷（見院三卷第38頁反面），其以1
    個行為，幫助擄鴿勒贖集團成員對如附表所示之人恐嚇取財
    ，致如附表所示之人受恐嚇而交付財物，係一行為觸犯數罪
    名，為想像競合犯，應依刑法第55條之規定，從一重處斷。
    又被告以幫助故意，實施構成要件以外之行為，係幫助犯，
    衡諸其犯罪情節，爰依刑法第30條第2 項規定，減輕其刑。
    茲審酌被告提供其行動電話門號SIM 卡2 張給他人使用，幫
    助擄鴿勒贖集團遂行恐嚇取財犯行，助長犯罪風氣，並因而
    致如附表所示之人分別受恐嚇而損失如附表所載金錢，行為
    殊不可取。另衡以被告於本院審理時已知錯認罪坦承犯行，
    及被告犯罪之動機、目的、手段、素行、智識程度（高職畢
    業）、生活狀況，暨檢察官對本案科刑範圍之意見（求處有
    期徒刑4 月）等一切情狀，量處如主文所示之刑，並諭知如
    主文所示之易科罰金折算標準，以資懲儆。
據上論斷，應依刑事訴訟法第299 條第1 項前段，刑法第30條第
1 項前段、第2 項、第346 條第1 項、第55條、第41條第1 項前
段，刑法施行法第1 條之1 ，判決如主文。
本案經檢察官陳秉志到庭執行職務。
中    華    民    國   100    年    3     月    31    日
                  刑事第五庭審判長法  官  李昆南
                                  法  官  劉美香
                                  法  官  林永村
以上正本係照原本作成。
如不服本判決應於收受本判決後10日內向本院提出上訴書狀，並
應敘述具體理由，如未敘述上訴理由者，應於上訴期間屆滿後20
日內補提理由書狀於本院（均須按他造當事人之人數附繕本）「
切勿逕送上級法院」。
中    華    民    國    100   年    3     月    31    日
                                  書記官  王珮樺
附表：
┌──┬─────┬──────────────────┬────┬────┬──┬─────┐
│編號│被害人姓名│      發生時間、地點                │遭恐嚇匯│匯款銀行│網鴿│遭恐嚇之聯│
│    │          │                                    │款金額（│        │數量│絡電話    │
│    │          │                                    │新臺幣）│        │    │          │
├──┼─────┼──────────────────┼────┼────┼──┼─────┤
│ 1  │ 彭崑山   │時間：98年8 月11日12時23分          │3,010元 │頭份農會│ 1隻│0000000000│
│    │（託蔡陳貴│受話地點：苗栗縣三灣鄉內灣村田中20之│（起訴書│        │    │          │
│    │之女匯款) │          1號                       │附表將匯│        │    │          │
│    │          │                                    │費30元予│        │    │          │
│    │          │                                    │以計入而│        │    │          │
│    │          │                                    │誤載為3,│        │    │          │
│    │          │                                    │040 元）│        │    │          │
├──┼─────┼──────────────────┼────┼────┼──┼─────┤
│ 2  │ 陳國寶   │時間：98年8 月11日12時23分          │2,505元 │頭份蟠桃│ 1隻│0000000000│
│    │          │受話地點：苗栗縣頭份鎮○○路○段208號│        │郵局    │    │(申請人陳 │
│    │          │                                    │        │        │    │國寶)     │
│    │          │                                    │        │        │    │          │
├──┼─────┼──────────────────┼────┼────┼──┼─────┤
│ 3  │ 鄭秀玲   │時間：98年8 月11日12時23分          │2,500元 │北富興隆│ 1隻│0000000000│
│    │          │受話地點：台北市○○區○○路95巷14號│        │        │    │(申請人陳 │
│    │          │                                    │        │        │    │坤昌)     │
├──┼─────┼──────────────────┼────┼────┼──┼─────┤
│ 4  │ 林登貴   │時間：98年8 月11日12時23分          │3,005 元│蘆竹大竹│ 1隻│0000000000│
│    │          │受話地點：桃園縣中壢市內壢大江購物中│        │郵局    │    │(申請人林 │
│    │          │          心附近租屋處              │        │        │    │登貴)     │
├──┼─────┼──────────────────┼────┼────┼──┼─────┤
│ 5  │ 黃勇雄   │時間：98年8 月11日12時24分          │2,100 元│彰銀忠孝│ 1隻│0000000000│
│    │          │受話地點：台北縣樹林市○○街○段45巷 │        │東路    │    │(申請人黃 │
│    │          │          21弄15號5樓               │        │        │    │勇雄)     │
├──┼─────┼──────────────────┼────┼────┼──┼─────┤
│ 6  │ 許明昇   │時間：98年8 月11日12時24分          │3,015 元│渣商龍岡│ 1隻│0000000000│
│    │          │受話地點：桃園市○○路○段328號3樓之1│        │        │    │(申請人許 │
│    │          │                                    │        │        │    │明昇)     │
├──┼─────┼──────────────────┼────┼────┼──┼─────┤
│ 7  │ 鄭永清   │時間：98年8 月11日12時24分          │2,525 元│渣商光復│ 1隻│0000000000│
│    │          │受話地點：新竹縣竹東鎮○○里○○路2 │        │        │    │(申請人   │
│    │          │          段100號                   │        │        │    │鄭永清)   │
├──┼─────┼──────────────────┼────┼────┼──┼─────┤
│ 8  │ 張文達   │時間：98年8 月11日12時24分          │3,025 元│兆豐竹科│ 1隻│0000000000│
│    │          │受話地點：新竹縣寶山鄉○○村○○路1 │        │        │    │(申請人張 │
│    │          │          號                        │        │        │    │文達)     │
├──┼─────┼──────────────────┼────┼────┼──┼─────┤
│ 9  │ 郭仁文   │時間：98年8 月11日12時25分          │3,045 元│渣商關西│ 1隻│0000000000│
│    │          │受話地點：新竹縣橫山鄉○○村○○路3 │        │        │    │(申請人郭 │
│    │          │          段65巷1弄7號              │        │        │    │世宏)     │
├──┼─────┼──────────────────┼────┼────┼──┼─────┤
│10  │ 李本松   │時間：98年8 月11日12時36分          │16,000元│彰銀竹南│ 6隻│0000000000│
│    │          │受話地點：苗栗縣頭份鎮○○路712之1號│        │        │    │(申請人劉 │
│    │          │                                    │        │        │    │翠松)     │
├──┼─────┼──────────────────┼────┼────┼──┼─────┤
│11  │ 王龍炎   │時間：98年8 月11日12時37分          │5,020 元│彰銀雙和│ 2隻│0000000000│
│    │          │受話地點：台北縣中和市○○路367巷13 │        │        │    │(申請人王 │
│    │          │          弄25號5樓                 │        │        │    │龍炎)     │
│    │          │                                    │        │        │    │          │
├──┼─────┼──────────────────┼────┼────┼──┼─────┤
│12  │ 林國財   │時間：98年8 月11日12時37分          │3,020 元│中和中山│ 1隻│0000000000│
│    │          │受話地點：台北縣中和市○○街218號   │        │路郵局  │    │(申請人林 │
│    │          │                                    │        │        │    │國財)     │
├──┼─────┼──────────────────┼────┼────┼──┼─────┤
│13  │ 蔡金柱   │時間：98年8 月11日12時38分          │2,300 元│板橋農會│ 1隻│0000000000│
│    │          │受話地點：台北縣板橋市○○○街80巷7弄│        │        │    │(申請人蔡 │
│    │          │          2號5樓                    │        │        │    │金柱)     │
├──┼─────┼──────────────────┼────┼────┼──┼─────┤
│14  │ 王明達   │時間：98年8 月11日12時55分          │1,000 元│永豐鶯歌│ 1隻│00-0000000│
│    │          │受話地點：台北縣鶯歌鎮○○路531號   │        │        │    │6(申請人王│
│    │          │                                    │        │        │    │明達)     │
├──┼─────┼──────────────────┼────┼────┼──┼─────┤
│15  │ 劉美玲   │時間：98年8 月11日13時22分          │12,500元│合庫頭份│ 4隻│0000000000│
│    │          │受話地點：苗栗縣頭份鎮○○里○○街  │        │        │    │(申請人劉 │
│    │          │          11號                      │        │        │    │美玲)     │
└──┴─────┴──────────────────┴────┴────┴──┴─────┘
附錄本判決論罪科刑法條：
中華民國刑法第30條
幫助他人實行犯罪行為者，為幫助犯。雖他人不知幫助之情者，
亦同。
幫助犯之處罰，得按正犯之刑減輕之。
中華民國刑法第346 條
（恐嚇取財得利罪）
意圖為自己或第三人不法之所有，以恐嚇使人將本人或第三人之
物交付者，處6 月以上5 年以下有期徒刑，得併科1 千元以下罰
金。
以前項方法得財產上不法之利益，或使第三人得之者，亦同。
前二項之未遂犯罰之。